【裁判字號】    95,訴,3161
【裁判日期】    951103
【裁判案由】    毒品危害防制條例
【裁判全文】
臺灣臺中地方法院刑事判決              95年度訴字第3161號
公  訴  人  臺灣臺中地方法院檢察署檢察官
被      告  甲○○
                      號
                    （現於臺灣苗栗看守所羈押中）
上列被告因違反毒品危害防制條例案件，經檢察官提起公訴（95
年度毒偵字第3728號），被告於準備程序中就被訴事實為有罪之
陳述，受命法官於聽取當事人之意見後，由本院合議庭裁定由受
命法官獨任以簡式審判程序判決如下：
    主    文
甲○○連續施用第一級毒品，累犯，處有期徒刑拾月。
    犯罪事實
一、甲○○前因違反懲治盜匪條例等案件，經本院以八十五年度
    訴字第一八五五號判處應執行有期徒刑七年八月確定，甫於
    民國九十三年一月二十五日假釋期滿未經撤銷假釋以已執行
    論。甲○○另因施用毒品案件，經本院裁定觀察、勒戒後，
    因認無繼續施用毒品之傾向，於九十五年三月八日觀察、勒
    戒執行完畢後釋放，詎甲○○仍不知悔改及戒絕毒癮，於上
    開觀察、勒戒執行完畢釋放後五年內，復基於施用第一級毒
    品海洛因之概括犯意，自九十五年四月間某日起至同年六月
    二十四日止，在其位於臺中縣外埔鄉○○村○○路新城一巷
    二十七號之住處內等處，以注射針筒加水注射之方式，連續
    施用第一級毒品海洛因多次。嗣為警於九十五年六月二十五
    日晚上七時五十五分許，在臺中縣大甲鎮○○街二六五號前
    查獲。
二、案經臺中縣警察局大甲分局報告臺灣臺中地方法院檢察署檢
    察官偵查起訴。
    理    由
一、上揭犯罪事實，業據被告甲○○於本院審理時坦承不諱，又
    被告為警逮捕時所採集尿液送驗，結果呈嗎啡陽性反應，亦
    有中山醫學大學附設醫院藥物濫用檢測中心出具之濫用藥物
    尿液檢驗報告一份在卷足憑，足見被告自白與事實相符，自
    堪採信。又被告前因施用毒品案件，經依本院裁定送觀察、
    勒戒後，認無繼續施用毒品之傾向，於九十五年三月八日觀
    察、勒戒執行完畢後釋放，亦有臺灣臺中地方法院檢察署刑
    案資料查註紀錄表、臺灣高等法院被告前案紀錄表各一份在
    卷可參。綜上所述，被告於觀察、勒戒執行完畢釋放後，五
    年內再犯毒品危害防制條例第十條第一項之罪，事證已臻明
    確，犯行應堪認定。
二、被告行為後，刑法及刑法施行法業於九十四年二月二日經總
    統以華總一義字第０九四０００一四九０一號令修正公布，
    並於九十五年七月一日施行。按行為後法律有變更者，適用
    行為時之法律，但行為後之法律有利於行為人者，適用最有
    利於行為人之法律，現行刑法第二條第一項定有明文。此條
    規定乃與刑法第一條罪刑法定主義契合，而貫徹法律禁止溯
    及既往原則，係規範行為後法律變更所生新舊法律比較適用
    之準據法，是刑法第二條本身雖經修正，但刑法第二條既屬
    適用法律之準據法，本身尚無比較新舊法之問題，應一律適
    用裁判時之現行刑法第二條規定以決定適用之刑罰法律，先
    予辨明。又以本次刑法修正之比較新舊法，應就罪刑有關之
    共犯、未遂犯、想像競合犯、牽連犯、連續犯、結合犯，以
    及累犯加重、自首減輕暨其他法定加減原因（如身分加減）
    與加減例等一切情形，本於統一性及整體性原則，綜其全部
    罪刑之結果而為比較，亦有最高法院九十五年度第八次刑庭
    會議決議可資參照。經查：
（一）被告行為後，刑法第五十六條連續犯之規定，業於九十四
      年一月七日修正公布刪除，並於九十五年七月一日施行，
      則被告行為後新法業已刪除連續犯之規定，此刪除雖非犯
      罪構成要件之變更，但顯已影響行為人刑罰之法律效果，
      自屬法律有變更，依新法第二條第一項規定，比較新、舊
      法結果，仍應適用較有利於被告之行為時法律即舊法論以
      連續犯（最高法院九十五年第八次刑事庭會議決議參照）
      。
（二）被告行為後，刑法第四十七條累犯之規定，業於九十四年
      一月七日修正公布，並於九十五年七月一日施行，修正後
      刑法第四十七條第一項規定：「受徒刑之執行完畢，或一
      部之執行而赦免後，五年以內故意再犯有期徒刑以上之罪
      者，為累犯，加重本刑至二分之一。」，修正後刑法第四
      十九條規定「累犯之規定，於前所犯罪在外國法院受裁判
      者，不適用之。」，與修正前刑法第四十七條規定「受有
      期徒刑之執行完畢，或受無期徒刑或有期徒刑一部之執行
      而赦免後，五年以內再犯有期徒刑以上之罪者，為累犯，
      加重本刑至二分之一。」，修正前刑法第四十九條規定「
      累犯之規定，於前所犯罪依軍法或於外國法院受裁判者，
      不適用之。」不同。且修正後刑法關於累犯之規定，其五
      年以內再犯之罪以故意犯為限，始應論以累犯，惟如前案
      係依軍法審判者，亦應論以累犯。修正前刑法關於累犯之
      規定，其五年以內再犯之罪以有期徒刑以上之罪（不分故
      意犯或過失犯），均應論以累犯，惟如前案係依軍法審判
      者，則不應論以累犯。且新舊法比較，應綜其全部之結果
      ，而為比較，本案被告不論依新舊法規定，均應論以累犯
      ，比較新舊法結果，並無有利或不利之情形，故依刑法第
      二條第一項前段規定，本案關於被告是否構成累犯之適用
      ，自應適用行為時之法律即修正前刑法第四十七條規定。
（三）綜合上述修正前後刑法五十六條、第四十七條適用情形綜
      合比較結果，修正後刑法之規定並非較有利於被告，參酌
      修正後刑法第二條第一項前段、但書規定之「從舊從輕」
      原則，本案應適用修正前刑法為法條適用之依據。
三、核被告所為，係犯毒品危害防制條例第十條第一項施用第一
    級毒品罪。被告所持有之毒品海洛因，係供其自己施用，故
    其持有之低度行為應為施用之高度行為所吸收，不另論罪。
    其先後多次施用第一級毒品海洛因之行為，時間密接、犯罪
    構成要件相同，顯係基於概括犯意反覆為之，應依修正前刑
    法第五十六條連續犯之規定論以一罪，並加重其刑。公訴意
    旨雖認被告所犯係屬集合犯，然查，刑事法若干犯罪行為態
    樣，本質上原具有反覆、延續實行之特徵，立法時既予特別
    歸類，定為犯罪構成要件之行為要素，則行為人基於概括之
    犯意，在密切接近之一定時、地持續實行之複次行為，倘依
    社會通念，於客觀上認為符合一個反覆、延續性之行為觀念
    者，於刑法評價上，即應僅成立一罪。學理上所稱「集合犯
    」之職業性、營業性或收集性等具有重複特質之犯罪均屬之
    ，例如經營、從事業務、收集、販賣、製造、散布等行為概
    念者是（最高法院九十五年度臺上字第四六八六號判決意旨
    參照）。從而，集合犯應係依一般社會通念，特定犯罪行為
    具有反覆實施之特性，立法者於制定刑罰法律之初，亦已認
    知該種行為類型之反覆性，而有意藉由法條中客觀構成要件
    之行為要素，涵括上開具有反覆實施特性之數個犯罪行為，
    仍僅接受一次刑法之評價為已足。惟屬「集合犯」之犯罪，
    並非其所有反覆實行之行為，皆一律認為包括一罪，仍須從
    行為人之主觀犯意，自始係基於概括性，行為之時、空上具
    有密切關係，「且」依社會通念認屬包括之一罪為合理適當
    者，始足當之，否則仍應依實質競合予以併合處罰。準此，
    施用毒品者，每一個滿足該次毒癮之施用毒品行為，在時空
    上既可明顯區隔，自係各自獨立之施用毒品行為，是公訴人
    上開認定尚有未洽，併予指明。又被告有如事實欄所載之前
    科，有臺灣臺中地方法院檢察署刑案資料查註紀錄表、臺灣
    高等法院被告前案紀錄表各一紙在卷可按，其受有期徒刑之
    執行完畢後五年以內再犯本件有期徒刑以上之罪，為累犯，
    應依修正前刑法第四十七條規定遞加重其刑。爰審酌被告一
    再施用毒品，經觀察勒戒執行完畢後，仍不知戒惕，再次施
    用第一級毒品，無視於毒品對於自身健康之戕害及國家對於
    杜絕毒品犯罪之禁令，不知戒除惡習，惡性非輕，及被告於
    本院審理期間坦承施用毒品犯行，態度良好，又其施用毒品
    並無危害他人，且其犯罪心態與一般刑事犯罪之本質並不相
    同，容應以「病人」之角度為考量，並側重適當之醫學治療
    及心理矯治為宜，及被告施用毒品之期間、次數等一切情狀
    ，量處如主文所示之刑，以資懲儆。
據上論斷，應依刑事訴訟法第二百七十三條之一第一項、第二百
九十九條第一項前段，毒品危害防制條例第十條第一項，刑法第
十一條前段、第二條第一項前段、修正前刑法第五十六條、第四
十七條，判決如主文。
中    華    民    國    95    年    11    月    3     日
                  刑事第十庭    法  官  黃炫中
上正本證明與原本無異。
如不服本判決，應於送達後十日內向本院提出上訴狀（須附繕
本），上訴於台灣高等法院台中分院。
                                書記官  黃珮華
中    華    民    國    95    年    11    月    3     日
附錄論罪科刑法條：
毒品危害防制條例第十條第一項：
施用第一級毒品者，處六月以上五年以下有期徒刑


司法院資訊處製作；財團法人民間司法改革基金會備份。
